臺灣基隆地方法院刑事簡易判決　　　　100年度基簡字第596號
聲　請　人　臺灣基隆地方法院檢察署檢察官
被　　　告　謝金枝
上列被告因詐欺案件，經檢察官聲請以簡易判決處刑（100 年度
偵字第1305號），寄移請併案審理（臺灣宜蘭地方法院檢察署10
0 年度偵字第1685號），本院判決如下：
    主      文
謝金枝幫助共同意圖為自己不法之所有，以詐術使人將本人之物
交付，處拘役拾日，如易科罰金，以新臺幣壹仟元折算壹日。
緩刑貳年，並應依本院一百年度基簡附民移調字第三四號調解筆
錄所示願意給付金額（計新臺幣壹萬伍仟元）及給付方式（自民
國一百零一年二月十日起至民國一百零一年四月十日止，於每月
十日前給付新臺幣伍仟元予陳惠怡，至全部清償為止，如有一期
未按期履行，視為全部到期）向陳惠怡支付損害賠償。
    事實及理由
一、謝金枝雖預見提供自己所有之金融帳戶金融卡暨密碼予他人
    使用，他人有可能利用其帳戶遂行犯罪行為，以避免暴露真
    實身分遭警查緝等情，竟不顧有人可能遭受詐騙財物之危險
    ，基於縱若他人以其帳戶遂行詐欺取財犯行，亦不違反其本
    意之幫助犯意，於民國99年12月10日上午10時30分許，在基
    隆火車站內之便利超商店前，將其所開立之合作金庫商業銀
    行基隆分行（下稱合作金庫銀行）帳號000000000000號帳戶
    之金融卡，交予真實姓名不詳已滿18歲之某男子，隨後並於
    電話中將密碼告知真實姓名不詳已滿18歲之某女子。前述男
    子及女子所屬詐騙集團年滿18歲之成員共同意圖為自己不法
    所有，基於詐欺取財之犯意聯絡，於附表所示時間，以附表
    所示方式，向附表所示童安琪、陳惠怡、祁中敏、張昭莒施
    行詐術，致使前揭四人均陷於錯誤，而將附表所示款項均匯
    入謝金枝之上開帳戶內（各被害人遭詐騙之過程，詳如附表
    所示），詐騙集團成員則使用上開金融卡及密碼提領款項；
    嗣因前揭四人均發覺遭騙，分別報警處理，為警循線查悉上
    情。案經基隆市警察局第四分局報請臺灣基隆地方法院檢察
    署檢察官偵查後聲請以簡易判決處刑，暨宜蘭縣政府警察局
    移請臺灣宜蘭地方法院檢察署檢察官偵查後移請併案審理。
二、上揭犯罪事實，有下述證據足資證明：
  (一)被告謝金枝於警詢（偵查卷第4 至5 頁、宜蘭縣政府警察局
    影卷第394至398頁）、偵訊（偵查卷第58至59頁、臺灣宜蘭
    地方法院檢察署99年度偵字第5255號卷二第9 頁），及本院
    訊問時之供述。
  (二)證人即被害人童安琪、陳惠怡、祁中敏、張昭莒於警詢之證
    言。
  (三)卷附被告所有上開合作金庫銀行帳戶之開戶資料及交易資料
    查詢單、證人童安琪、陳惠怡、祁中敏、張昭莒於警詢時提
    供之匯款轉帳紀錄（自動櫃員機交易明細表、網路銀行 ATM
    交易明細表）。
  (四)被告雖辯稱：伊於99年12月7 日看到自由時報報紙廣告，欲
    應徵司機工作，對方表示係八大行業，且稱小姐與客人完成
    交易後會將金錢匯至伊之帳戶，伊於每日下班前再提領金錢
    交予公司之會計，故須由伊提供金融卡及密碼，且因伊尚未
    開始上班，須藉由嘗試將金錢存入伊帳戶內再領出以了解伊
    有無卡債負擔，伊因而交付金融卡並告知密碼云云。惟查：
    ，被告提出之自由時報99年12月7 日G1版分類廣告，在其所
    述「公司誠徵夜間接送司機、0000000000」廣告同頁右上角
    ，有載明「應徵工作，切勿交付金融帳戶金融卡、印章、存
    摺及密碼」之警語，足使一般求職者對於「求職時應無交付
    金融卡等物之必要」有所警覺。本院調取被告之行動電話門
    號、市內電話門號及上開0000000000號比對結果，被告之行
    動電話門號及市內電話門號雖有與上開0000000000號進行聯
    繫之通聯紀錄，然被告所稱：99年12月7 日除撥打00000000
    00號外，尚撥打同版報紙所載0000000000號應徵工作云云，
    經比對被告之行動電話門號及市內電話門號之通聯紀錄，並
    無其所述曾撥打0000000000號之情形。被告雖提出錄音光碟
    及對話譯文，表示自己撥打0000000000號時，曾誤觸錄音鍵
    錄下對方與自己之對話，足證自己係因應徵工作誤將金融卡
    及密碼交予他人云云，惟被告自承於本案前曾有送報員、汽
    車旅館房務人員等工作經驗，足見其並非毫無社會歷練之人
    ，對於應徵工作只須提供金融帳戶之帳號供轉帳匯入薪資之
    用，無庸提供金融卡及密碼俾便他人「使用」，應有相當認
    識。且一般人至金融機構存入開戶最低金額申辦帳戶、請領
    存摺及金融卡以供正當使用並非難事，此乃公眾週知之事實
    ，依一般人之社會經驗，若有人捨自己名義申辦之帳戶不用
    ，反而刻意收集他人之帳戶，衡情應對該人取得他人帳戶之
    目的是否欲供合法使用一節有所懷疑。而金融帳戶事關個人
    財產權益，具高度專有性，除非係與本人有親密或相當信賴
    關係之人，難認有何正當理由可自由流通使用。被告自承對
    方不曾提及公司名稱、公司地址，在對方來歷不明、自稱係
    經營八大行業，又表示須使用其金融帳戶之情形下，竟將其
    帳戶之金融卡任意交予陌生男子，並以電話將密碼告知陌生
    女子，顯然已有容任陌生人任意使用其帳戶之意思。本院於
    訊問被告時，被告曾自承「當然會擔心對方將金融卡拿走後
    要不回來」，於臺灣宜蘭地方法院檢察署檢察官訊問時亦自
    承「12月14日銀行行員打電話跟伊說伊之帳戶已被凍結，伊
    當時以為是詐騙集團，因為伊曾經接過詐騙集團的電話」（
    臺灣宜蘭地方法院檢察署99年度偵字第5255號卷二第9 頁）
    ，可見其對於對方可能是詐騙集團一節並非毫無警覺。而金
    融卡皆載有金融機構名稱及帳號，任何人僅須持有金融卡並
    知悉正確之密碼，即可指定他人將款項匯入該帳戶，並使用
    該金融卡提領款項。被告辯稱不知他人持有其金融卡及密碼
    可能將之作為詐騙領款之工具云云，亦難採信。綜上所述，
    本案事證明確，被告犯行足堪認定。
三、論罪科刑：
  (一)按刑法上之幫助犯，係指以幫助之意思，對於正犯資以助力
    ，而未參與實施犯罪之行為者而言（最高法院49年臺上字第
    77號著有判例可資參考）。次按人頭帳戶之存摺、提款卡等
    物既在犯罪行為人手中，於被害人匯款至犯罪行為人之上開
    人頭帳戶，迄警察受理報案通知銀行將該帳戶列為警示帳戶
    凍結其內現款時，犯罪行為人實際上既得領取，對該匯入之
    款項顯有管領能力，自屬既遂，應成立刑法第339 條第1 項
    之詐欺取財既遂罪（臺灣高等法院暨所屬法院97年法律座談
    會刑事類提案第13號研討結果可資參照）。卷附被告之上開
    帳戶交易資料查詢單雖顯示，被害人張昭莒之款項於存入後
    ，無再領出紀錄，然詐騙集團詐騙童安琪、陳惠怡、祁中敏
    、張昭莒後，已使前揭四位被害人均將款項存入被告之上開
    帳戶內，則詐騙集團成員所為應均係犯刑法第339 條第1 項
    之詐欺取財既遂罪。被告將自己所有上開帳戶之金融卡交予
    他人，且告知密碼，容任他人以之為詐欺取財工具，係基於
    幫助他人詐欺取財之犯意，且所為提供帳戶之行為係屬刑法
    詐欺取財罪構成要件以外之行為；是核被告所為，係犯刑法
    第30條第1 項前段、第339 條第1 項之幫助詐欺取財罪。
  (二)本案依證人童安琪、祁中敏、張昭莒之陳述，及被告自承當
    時前來收取金融卡之人係男性、電話中詢問密碼之人係女性
    等情可知，參與本案之詐騙集團成員係二人以上，前開詐騙
    集團成員係互有犯意聯絡及行為分擔，均為詐欺取財罪之共
    同正犯，且被告對於上開帳戶係供詐騙集團成員用於遂行詐
    欺取財犯罪行為之情亦有預見。被告自應論以幫助共同詐欺
    取財罪。
  (三)被告係以提供帳戶之一個幫助行為，使詐騙集團得用以詐騙
    四位被害人之財物，而幫助正犯遂行上開四個相同罪名，故
    被告上開所為係想像競合犯，應依刑法第55條規定，從受騙
    後損害情節較重之詐騙陳惠怡部分之幫助共同詐欺取財罪處
    斷。
  (四)臺灣宜蘭地方法院檢察署檢察官移請併案審理之犯罪事實（
    即100 年度偵字第1685號併辦意旨書），與聲請簡易判決處
    刑書所載犯罪事實附表編號一、二（詐騙童安琪、陳惠怡）
    之部分完全相同，本院自應併予審理。
  (五)被告係幫助犯，爰依刑法第30條第2 項規定，按正犯之刑減
    輕之。
  (六)爰審酌被告以往並無任何刑事前案紀錄，有臺灣高等法院被
    告前案紀錄表在卷可參，其提供金融帳戶予他人，使他人得
    以此作為詐欺取財工具，造成犯罪偵查困難，亦使被害人求
    償無門，幕後犯罪人得以逍遙法外，因而危害交易秩序、社
    會治安，犯後僅坦承部分犯行，兼衡各被害人所受財產損害
    狀況，及其事後已盡力與被害人商談和解等一切情狀，量處
    如主文所示之刑，併諭知易科罰金之折算標準，以資警惕。
    又被告前未曾受有期徒刑以上刑之宣告，有前述前案紀錄表
    可佐；其係因一時思慮未周，致罹刑章，經此偵查及審判程
    序，當知警惕，信無再犯之虞，且其已與被害人童安琪、陳
    惠怡、張昭莒當庭達成和解（被害人祁中敏具狀表示無暇到
    庭商談和解，經以電話聯繫亦無法聯繫到庭），其中被害人
    陳惠怡部分已當庭賠償二千五百元完畢，被害人張昭莒部分
    亦已以分期付款方式共賠償一萬七千五百元完畢，犯後態度
    良好，本院認前揭所宣告之刑，以暫不執行為適當，爰併諭
    知緩刑2 年，以勵自新。又為督促被告竭盡所能履行調解內
    容，爰依刑法第74條第2 項第3 款規定，併諭知被告應依本
    院100 年度基簡附民移調字第34號調解筆錄所示願意給付金
    額（計新臺幣一萬五千元）及給付方式（自民國101 年2 月
    10日起至101 年4 月10日止，於每月10日前給付新臺幣五千
    元予陳惠怡，至全部清償為止，如有一期未按期履行，視為
    全部到期）向陳惠怡支付損害賠償。倘被告未遵循本院諭知
    之負擔而情節重大者，檢察官得依刑事訴訟法第476 條及刑
    法第75條之1 第1 項第4 款規定，聲請撤銷本案緩刑之宣告
    。
  (七)至被告將其上開帳戶之金融卡交由詐騙人士使用，至今仍未
    取回，亦未扣案，且非違禁物，為避免日後執行困難，爰不
    為沒收之諭知，附此敘明。
四、依刑事訴訟法第449 條第1 項，刑法第30條第1 項前段、第
    339 條第1 項、第55條、第30條第2 項、第41條第1 項前段
    、第74條第1 項第1 款、第2 項第3 款，刑法施行法第1 條
    之1 第1 項、第2 項前段，逕以簡易判決處刑如主文。
五、自簡易判決送達之日起10日內，得向本院提起上訴（應附繕
    本）。
中    華    民    國   100    年    12    月    19    日
                  基隆簡易庭  法  官  張婷妮
以上正本證明與原本無異。
如不服本判決，應於判決送達後10日內，向本院提出上訴書狀，
敘述上訴理由，上訴於本院合議庭，並按他造當事人之人數附具
繕本。
中    華    民    國   100    年    12    月    19    日
                              書記官  連懿婷
附錄本案論罪科刑法條
中華民國刑法第339條第1項
意圖為自己或第三人不法之所有，以詐術使人將本人或第三人之
物交付者，處5 年以下有期徒刑、拘役或科或併科1 千元以下罰
金。
附表壹：
┌──┬───┬─────────────────────────────┬───────┐
│編號│被害人│  詐騙集團成員詐騙各被害人之過程（詐騙金額單位：新臺幣元）│    備  註    │
├──┼───┼─────────────────────────────┼───────┤
│ 一 │童安琪│詐騙集團成員於99年12月12日晚上6 時許，撥打電話予童安琪，佯│偵查卷第6至8頁│
│    │      │稱係雅虎奇摩拍賣網頁之賣家，且稱因童安琪先前進行網路購物時│（警詢筆錄）、│
│    │      │，會計作帳將一般付款誤為分期付款，將由中國信託商業銀行人員│第20頁（自動櫃│
│    │      │致電確認云云，隨即由詐騙集團另一成員撥打電話予童安琪，佯稱│員機交易明細表│
│    │      │係中國信託商業銀行人員，表示須由童安琪至自動櫃員機前依指示│）            │
│    │      │操作云云，致童安琪誤信為真，於同日晚上6 時54分許至臺北縣板│              │
│    │      │橋市（現已改制為新北市板橋區）彰化商業銀行所屬某自動櫃員機│              │
│    │      │前，依指示按鍵，因而將其中國信託商業銀行帳戶內之金錢五千五│              │
│    │      │百七十三元（外加手續費十七元），轉帳存入謝金枝之上開帳戶內│              │
│    │      │。                                                        │              │
├──┼───┼─────────────────────────────┼───────┤
│ 二 │陳惠怡│詐騙集團成員於99年12月10日晚上10時30分許，撥打電話予陳惠怡│偵查卷第9至10 │
│    │      │，佯稱係雅虎奇摩拍賣網頁之賣家，且稱因陳惠怡先前進行網路購│頁（警詢筆錄）│
│    │      │物時，匯款方式誤遭設定為分期付款，須至自動櫃員機前依指示操│、第25頁（自動│
│    │      │作云云，致陳惠怡誤信為真，於同日晚上11時許至宜蘭縣壯圍鄉中│櫃員機交易明細│
│    │      │國信託商業銀行所屬某自動櫃員機前，依指示按鍵，斯時新光商業│表）          │
│    │      │銀行電腦正在進行更新，操作後未發生作用；詐騙集團成員接續指│              │
│    │      │示陳惠怡須再為操作，陳惠怡遂於同年月12日下午3 時許，再至上│              │
│    │      │述自動櫃員機前，依指示按鍵，因而將其新光商業銀行帳戶內之金│              │
│    │      │錢二萬九千九百九十八元，轉帳存入謝金枝之上開帳戶內。      │              │
├──┼───┼─────────────────────────────┼───────┤
│ 三 │祁中敏│詐騙集團成員於99年12月12日下午3 時許，撥打電話予祁中敏，佯│偵查卷第11至13│
│    │      │稱係雅虎奇摩拍賣網頁之賣家，且稱因祁中敏先前進行網路購物時│頁（警詢筆錄）│
│    │      │，工作人員誤將其帳戶設定為分期付款，將由郵局人員致電確認云│、第28頁（自動│
│    │      │云，隨即由詐騙集團另一成員撥打電話予祁中敏，佯稱係郵局人員│櫃員機交易明細│
│    │      │，表示須由祁中敏至自動櫃員機前依指示操作云云，致祁中敏誤信│表）          │
│    │      │為真，於同日下午4 時許至臺北市某自動櫃員機前，依指示按鍵，│              │
│    │      │因而將其金錢一萬四千零六十元，轉帳存入謝金枝之上開帳戶內。│              │
├──┼───┼─────────────────────────────┼───────┤
│ 四 │張昭莒│詐騙集團成員於99年12月12日晚上6 時許，撥打電話予張昭莒，佯│偵查卷第14至16│
│    │      │稱係雅虎奇摩拍賣網頁之職員，且稱因張昭莒先前進行網路購物時│頁（警詢筆錄）│
│    │      │，付款方式誤植為分期付款，將由郵局人員致電確認云云，隨即由│、第32頁（網路│
│    │      │詐騙集團另一成員撥打電話予張昭莒，佯稱係郵局人員，表示須由│銀行ATM 交易明│
│    │      │張昭莒自動櫃員機前依指示操作云云，致張昭莒誤信為真，於同日│細查詢表）    │
│    │      │晚上7 時許在網路銀行依指示操作，因而將其郵局帳戶內之金錢二│              │
│    │      │萬九千九百八十四元，轉帳存入謝金枝之上開帳戶內。          │              │
└──┴───┴─────────────────────────────┴───────┘